【裁判字號】    91,再易,36
【裁判日期】    920515
【裁判案由】    再審之訴
【裁判全文】
臺灣臺北地方法院民事判決  九十一年度再易字第三六號
    再審原告    中華工程股份有限公司
    法定代理人  沈慶京
    訴訟代理人  張國清律師
                郭淑卿                住台北市○○路十二號六樓
    再審被告    茂泰營造股份有限公司  住台北市○○○路○段二三號二樓之四
    法定代理人  李美珍        .
右當事人間給付工程款事件提起再審之訴，再審原告對民國九十一年六月十三日本院
九十年度簡上字第一五０號判決提起再審之訴，本院判決如左：
    主    文
再審之訴駁回。
再審訴訟費用由再審原告負擔。
    事    實
一、再審原告聲明求為判決：（一）本院九十年度簡上字第一五０號確定判決（下稱
    原確定判決）廢棄。（二）再審被告之上訴駁回。其事實上陳述：（一）原確定
    判決第二十二頁記載：「東駿公司既為系爭工程之次承攬人，且東駿公司與被上
    訴人亦另有其他契約工程存在，則被上訴人之員工誤認系爭工程係由東駿公司承
    攬施作，以致在請款之簽單、採購申辦表、一級採購估驗計價單等文件上記載承
    辦廠商為東駿公司，衡情亦屬可能」云云，有違反論理法則及經驗法則之情事，
    且有得心證之理由未記明於判決之違法。（二）原確定判決不適用營業稅法第三
    十二條第一項、所得稅法第二十一條第一項及稅捐稽徵法第四十四條之規定，依
    統一發票認定兩造間法律關係事實，逕以廠商基於節稅因素偶有跳開發票之例，
    而謂：「尚難謂開立統一發票者與發票上所載買受人有直接承攬之關係」，顯然
    影響裁判，其適用法規亦顯有錯誤。（三）原確定漏未斟酌再審原告在前審審理
    時所提出之關於證人所提出之簽單、採購申辦表、採購僤驗價單係嗣後製作之文
    件，並無原始資料可憑，並不足取之主張，該項主張乃足以影響判決之證物。爰
    依民事訴訟法第四百九十六條第一項第一款及第四百九十七條規定，提起再審之
    訴。
二、本件未行言詞辯論，故無再審被告之聲明及陳述可供記載。
    理    由
一、按所謂適用法規顯有錯誤者，乃指確定判決所積極適用之法規，顯然不合於法律
    規定，或與司法院現尚有效及大法官會議之解釋，或最高法院現尚有效之判例，
    顯然違反者而言，並不包括消極的不適用法規，或漏未斟酌證據及認定事實錯誤
    之情形在內（最高法院六十三年台上字第八八０號判例參照）。又按民事訴訟法
    第四百九十七條所規定之「就足以影響於判決之重要證物漏未斟酌」，係指第二
    審言詞辯論終結前，已經存在並已為聲明證據聲明之證據，第二審確定判決未調
    查，且未於判決理由中說明其無調查、斟酌之必要或雖經調查而未於判決中斟酌
    者而言。又所謂「證物」包括書證及與書證有相同效力之物件或勘驗物等項，並
    不包括證人在內。
二、經核本件再審原告對於原確定判決，認有民事訴訟法第四百九十六條第一項第一
    款及第四百九十七條之情形，提起再審之訴，其所持上開理由中，關於（一）：
    原確定判決認定請款簽單、採購申辦表、一般採購估驗計價單等文件上記載承辦
    廠商為東駿公司，可能係被上訴人員工誤載者，有違反論理法則及經驗法則，且
    有得心證之理由未記明於判決之違法部分。乃係指摘原確定判決認定事實之違誤
    ，而非原確定判決有何所積極適用之法規，適用錯誤之情形，故自難認有何適用
    法規錯誤之情事；（二）原確定判決不適用營業稅法第三十二條第一項、所得稅
    法第二十一條第一項及稅捐稽徵法第四十四條之規定，依統一發票認定兩造間法
    律關係事實者。乃係指摘原確定判決消極的不適用法規，依上開說明，亦非屬適
    用法規錯誤之情形；（三）原確定漏未斟酌再審原告在前審審理時所為之關於證
    人所提出之簽單、採購申辦表、採購僤驗價單係嗣後製作之文件，並無原始資料
    可憑，並不足取之主張，該項主張乃足以影響判決之證物者。乃係針對訴訟當事
    人就證據資料所表示之意見，尚難認係證物，亦與民事訴訟法第四百九十七條規
    定不符。
三、從而，再審原告提起本件再審之訴顯無理由，爰不經言詞辯論，逕以判決駁回之
    （最高法院四十四年台上字第五六六號判例參照）。
四、結論：本件再審之訴為顯無理由，依民事訴訟法第五百零二條第二項、第七十八
    條，判決如主文。
中      華      民      國    九十二    年      五      月    十五      日
                                    民事第三庭審判長法  官  謝碧莉
                                                    法  官  張靜女
                                                    法  官  李維心
右為正本係照原本作成
本判決不得決上訴
中      華      民      國    九十二    年      五      月    十五      日
~B法院書記官  林梅珍


司法院資訊處製作；財團法人民間司法改革基金會備份。
